【裁判字號】    92,自,528
【裁判日期】    920721
【裁判案由】    詐欺
【裁判全文】
臺灣臺中地方法院刑事裁定                  九十二年度自字第五二八號
    自  訴  人  甲○○
    代  理  人  陳賜良律師
    被      告  乙○○
右列被告因詐欺案件，經自訴人提起自訴，本院裁定如左：
    主      文
自訴駁回。
    理      由
一、自訴意旨略以：被告乙○○於民國九十一年六月間，意圖為自己不法之所有，向
    自訴人甲○○騙稱：「其係立法委員高金素梅豐原國會辦公室主任，自內部消息
    得知南投縣仁愛鄉公所對於大同村信義巷巷道路面排水溝將進行改善，因而有計
    劃工程等十件，預計每件工程為新台幣（下同）一百萬元，總計一千萬元，其可
    以利用立法委員高金素梅之關係為自訴人甲○○之夫所經營之油漆工程公司及朋
    友所經營之營造公司拿到前述工程，惟須收取二成回扣即二百萬元。」等語，被
    告乙○○又訛稱：「為避免日後遭質疑，因此不可用公司之名義支給回扣，而要
    求由自訴人甲○○交付前述之回扣二百萬元。」等語，被告乙○○為取信自訴人
    甲○○，更帶自訴人甲○○丈夫及朋友至各計劃工程地點查看，信誓旦旦地保證
    沒問題，並稱可以先交一百四十萬元，其餘六十萬元保留至拿到工程時再給，自
    訴人甲○○不疑有詐，遂於九十一年七月十日交給被告乙○○一百四十萬元，嗣
    前述工程久無下文，自訴人甲○○發覺事不單純，經向被告乙○○追問，被告乙
    ○○又交付其代表立法委員高金素梅國會辦公室參加「南投縣仁愛鄉紅香部落、
    翠巒部落二處自來水改善設備會勘」之紀錄，表示其確有辦法，藉以安定自訴人
    甲○○之信心及拖延時間，更因食髓知味，再帶自訴人甲○○及丈夫等人至桃園
    縣楊梅鎮，騙稱該處數億元之工程，他有辦法拿到，蓄意藉此又詐騙自訴人甲○
    ○再給付二成回扣，自訴甲○○丈夫此時始查覺事有蹊蹺（因數億元之工程，依
    法應依法令規定公開招標），而一再追問，被告乙○○自忖無法交代，乃開立到
    期日為九十一年十一月十日、面額一百四十萬元之本票交給自訴人甲○○以為償
    還，惟屆期經提示未獲兌現，被告乙○○乃先償還自訴人甲○○七十五萬元，餘
    六十五萬元則由被告乙○○開立九十二年三月三十一日到期之同額本票，但仍遭
    退票，嗣經催討卻遭置之不理，因認被告乙○○涉有刑法第三百三十九條第一項
    之詐欺取財罪嫌云云。
二、按法院或受命法官於自訴案件第一次審判期日前訊問自訴人、被告及蒐集或調查
    證據結果，如認為案件有刑事訴訟法第二百五十二條至第二百五十四條之情形者
    ，得以裁定駁回自訴，同法第三百二十六條第三項定有明文。復按犯罪事實應依
    證據認定之，無證據不得推定其犯罪事實，刑事訴訟法第一百五十四條定有明文
    ；又認定不利於被告之證據須依積極證據，苟積極證據不足為不利於被告事實之
    認定時，即應為有利被告之認定，更不必有何有利之證據，最高法院三十年上字
    第八一六號判例可資參照。
三、經查：自訴人甲○○主張右揭事實，固據其提出南投縣仁愛鄉紅香部落、翠巒部
    落自來水改善設備會勘紀錄影本一份、被告乙○○所開立面額各為一百四十萬元
    及六十五萬元之本票影本各一份為證。惟依前開證據本難遽認被告即有詐欺取財
    之意圖與犯行，且自訴人與被告業於九十二年七月三日達成和解，其和解條件約
    為：「一、甲方（即乙○○）曾以居間介紹工程向乙方（即甲○○）收取一百四
    十萬元屬實；二、因甲方所介紹工程至今尚未定案，甲、乙雙方同意解除前開居
    間契約，甲方將前開款項返還乙方；三、前開款項甲方前已返還七十五萬元，另
    六十五萬元由甲方簽發面額六十五萬元本票交付乙方抵付，雙方債權債務關係消
    滅」等語，自訴人復具狀表明撤回訴訟之意，此有和解書一份、本票影本一份及
    撤回狀一份附卷可稽。是本件應僅屬因居間契約而生之民事糾葛而已，尚與詐欺
    取財罪之構成要件有間。
四、綜上所述，自訴人所舉證據不足以證明被告涉犯詐欺取財罪行，此外復查無其他
    積極之證據足以證明被告有何自訴人所指之犯行，其罪嫌應屬不足，依首開說明
    ，本件自訴應予駁回。
據上論斷，應依刑事訴訟法第三百二十六第三項、第二百五十二條第十款，裁定如主
文。
中      華      民      國      九十二    年      七    月    二十一    日
                                    臺灣臺中地方法院刑事第七庭
                                        法  官  簡  源  希
右正本證明與原本無異。
如不服本裁定，應於裁定送達後五日內向本院提出抗告狀。
                                        書記官
中    華    民    國      九十二      年       七      月     二十二    日


司法院資訊處製作；財團法人民間司法改革基金會備份。
